【裁判字號】    90,重訴,397
【裁判日期】    901015
【裁判案由】    清償借款
【裁判全文】
臺灣台中地方法院民事判決    九十年度重訴字第三九七號
    原      告    台灣銀行
    法定代理人    甲○○
    訴訟代理人    丁○○
    複  代理人    戊○○
                  丙○○
    兼法定代理人  己○○
    被      告    乙○○
右當事人間請求清償借款事件，本院判決如左：
    主      文
被告應連帶給付原告新臺幣貳仟捌佰伍拾參萬元、美金肆仟陸佰壹拾捌元玖角壹分；
及其中新臺幣壹仟肆佰伍拾參萬元部分自民國八十九年九月五日起至清償日止，按年
息百分之八點四五計算之利息；暨自民國八十九年十月六日起至清償日止，逾期在六
個月以上者，按上開利率百分之十，逾期在六個月以上者，按上開利率百分之二十計
算之違約金；另其中新臺幣壹仟肆佰萬元部分自民國八十九年九月五日起至清償日止
，按年息百分之七點九五計算之利息，暨自民國八十九年十月六日起至清償日止，逾
期在六個月以上者，按上開利率百分之十，逾期在六個月以上者，按上開利率百分之
二十計算之違約金；美金肆仟陸佰壹拾捌元玖角壹分部分自民國八十九年十一月二十
一日起至清償日止，按年息百分之九計算之利息，及自民國八十九年八月二十七日起
至清償日止，按上開利率百分之十，逾期超過六個月以上者，按上開利率百分之二十
計算之違約金。
訴訟費用由被告連帶負擔。
    事    實
甲、原告方面：
一、聲明：如主文第一項所示。
二、陳述：
  (1)被告岦達塑膠有限公司於民國八十九年五月五日邀同其餘被告己○○、乙○○等
    人為連帶保證人，與原告簽定國內購料融資約定書一紙、放款借據（定期方式專
    用）一紙。其中國內購料融資約定書約定自八十九年五月五日起至九十年五月五
    日，在新臺幣一千五百萬元額度內循環開發國內信用狀，並由原告在信用狀有效
    期限內承兌受益人所開之匯票，或就信用狀受益人簽發之即期匯票或信用狀受益
    人簽發並經原告承兌之遠期匯票申請墊款兌付。立約人應於約定各信用狀項下即
    期匯票、承兌匯票墊款屆滿時清償墊款本息，墊款利息依原告基本放款利率加碼
    年利率計算，並按月給付。立約人如不依期還本或付息，除就遲延還本部分，自
    遲延時起按各筆墊款利率給付遲延利息外，並就遲延還本付息部分，本金自到期
    日起，利息自付息日起，依應還款額逾期在六個月以內者，按各該筆墊款利率百
    分之十，逾期在六個月以上者，按上開利率百分之二十計違約金。立約人對原告
    所負一切債務，任何一宗債務不依約清償或償還本金時，無需原告事先催告或通
    知，得隨時減少對立約人之授信額度或縮短授信期限，或視為全部到期，連帶保
    證人就約定書所負一切債務，連帶保證人均願負連帶責任。被告岦達塑膠有限公
    司共借款六筆：八十九年六月二十八日撥貸二百二十四萬元，到期日八十九年
    十月二十六日，利率年息百分之八．四五。八十九年六月二十九日撥貸一百五
    十六萬元，到期日八十九年十月二十四日，利率年息百分之八．四五。八十九
    年七月四日撥貸一百五十五萬元，到期日八十九年十月二十九日，利率年息百分
    之八．四五。八十九年七月十三日撥貸二百一十八萬元，到期日八十九年七月
    十七日，利率年息百分之八．四五。八十九年七月十七日撥貸二百八十二萬元
    ，到期日八十九年十一月十日，利率年息百分之八．四五。八十九年七月三十
    一日撥貸四百十八萬元，到期日八十九年十一月二十一日，利率年息百分之．四
    五。另簽定放款借據（定期方式專用）約定借款一千四百萬元，借款期限自八十
    九年五月五日起至九十年五月五日止，利息依年息百分之七．九五計算，即依原
    告基本放款利率另加碼百分之０．七五訂定，並於原告基本放款利率調整時，自
    調整日起按調整後基本放款利率計息，按月付息，借用人不依期還本付息時，除
    願就遲延還本部分自遲延時起按借利率給付遲延利息外，並就遲延還本付息部分
    ，本金自到期日起，利息自付息日起，逾期在六個月以內者，按借款利率百分之
    十，逾期在六個月以上部分，按上開利率百分之二十計付違約金。借用人原告所
    付一切債務，如任何一宗債務不依約清償攤還本金時，無需由原告事先通知或催
    告，得隨時減少借用人之授信額度或縮短授信期限，或視為全部到期，任何一宗
    債務未依約付息時，原告得定期通知催告後，減少借用人授信額度或縮短授信期
    限，或視同全到期。詎被告僅繳息至八十九年九月四日，即未清償。
  (2)另被告岦達塑膠有限公司於民國八十八年七月六日邀同其餘被告己○○、乙○○
    簽定放款借據（進口融資專用）一紙，借款額度美金三十三萬元，循環動用期限
    自八十八年七月六日起至八十九年七月六日止，以上開額度為最高額度，由借用
    人在期限內逐次出具借款支用申請書，檢同外匯主管機關規定之憑證，向原告循
    環動用，以供委請原告開發信用狀或以其他方式辦理外幣借款。借用人應於國外
    銀行押匯起一百八十日內，或借用日起一百八十日內，按日償還，其利率依撥貸
    日原告基本放款利率及加碼年率利計算，並隨原告基本放款利率加碼細則規定調
    整。借用人如不依還本付息，或賣方遠期信用狀項下匯票到期日未能辦理結匯償
    付，而由原告墊付匯票款時，除願就遲延還本部分自遲延時起按各該筆借款利率
    給付遲延利息外，並應就遲延還本付息部分，本金自到期日起，利息自付息日起
    ，照應還款額，逾期在六個月以內者，按各該筆借款利率百分之十，逾期在六個
    月以上者，按上開利率百分之二十計付違約金，借用人基於本借據所負之一切債
    務，連帶保證人均願付連帶保證之責，並原告無需就擔保物受償，得逕向連帶保
    證人求償。嗣被告於八十九年三月二日借款美金三萬七千三百三十二元，經部分
    清償後，自八十九年八月二十六日起違約未清償，嗣經部分清償本金、利息後尚
    有本金四千六百一十八元九角一分及自八十九年十一月二十一日起算之利息未獲
    清償。
  (3)爰依清費借貸契約及連帶保證契約請求被告等帶給付如主文所示之本金、利息及
    違約金。
三、證據：提出放款保證明細登錄卡三份、公司變更登記事項卡、戶籍謄本二份、國
    內購料融資約定書一紙、放款借據（定期方式專用）一紙及放款借據（進口融資
    專用）一紙、一般撥貸存單質借放出登錄單影本七份、放款收回登錄單影本二份
    、一般放款放出查詢單三份、匯票影本六份、匯票付款申請書影本六份、不可撤
    銷信用狀影本六份為證。
乙、被告方面：
    被告岦達塑膠有限公司、己○○、乙○○均未於言詞辯論期日到場，亦未提出書
    狀作何聲明或陳述。
    理    由
一、被告岦達塑膠有限公司、己○○、乙○○等人均經合法通知，未於言詞辯論期日
    到場，核無民事訴訟法第三百八十六條各款所列情形，爰依原告之聲請，由其一
    造辯論而為判決。
二、原告主張被告岦達塑膠有限公司邀同其餘被告己○○、乙○○等人為連帶保證人
    ，與原告簽定國內購料融資約定書、放款借據（定期方式專用）、簽定放款借據
    （進口融資專用）各一紙，向原告借款後，未依約清償等事實，業經原告提出提
    出放款保證明細登錄卡三份、公司變更登記事項卡、戶籍謄本二份、國內購料融
    資約定書一紙、放款借據（定期方式專用）一紙及放款借據（進口融資專用）一
    紙、一般撥貸存單質借放出登錄單影本七份、放款收回登錄單影本二份、一般放
    款放出查詢單三份、匯票影本六份、匯票付款申請書影本六份、不可撤銷信用狀
    影本六份為證，核與原告主張相符，應堪信為真正。
三、按消費借貸者，謂當事人一方移轉金錢或其他代替物之所有權於他方，而約定他
    方以種類、品質、數量相同之物返還之契約，民法第四百七十四條第一項定有明
    文；又稱保證者，謂當事人約定，一方於他方之債務人不履行債務時，由其代負
    履行責任之契約，同法第七百三十九條亦有明文；另保證債務之所謂連帶，係指
    保證人與主債務人負同一債務，對於債權人各負全部給付之責任者而言，此就民
    法第二百七十二條第一項規定連帶債務之文義參照觀之甚明（最高法院四十五年
    臺上字第一四二六號判例意旨參照）；而依同法第二百七十三條第一項規定，連
    帶債務之債權人，得對於債務人中之一人或數人或其全體，同時或先後請求全部
    或一部之給付。是本件被告岦達塑膠有限公司向原告借款均屆清償期，惟尚欠本
    金二千八百五十三元、美金四千六百一十八元九角一分；及其中一千四百五十三
    萬元部分自八十九年九月五日起至清償日止，按年息百分之八點四五計算之利息
    ；暨自八十九年十月六日起至清償日止，逾期在六個月以上者，按上開利率百分
    之十，逾期在六個月以上者，按上開利率百分之二十計算之違約金；另其中一千
    四百萬元部分自八十九年九月五日起至清償日止，按年息百分之七點九五計算之
    利息，暨自八十九年十月六日起至清償日止，逾期在六個月以上者，按上開利率
    百分之十，逾期在六個月以上者，按上開利率百分之二十計算之違約金；美金四
    千六百一十八元九角一分部分自八十九年十一月二十一日起至清償日止，按年息
    百分之九計算之利息，及自八十九年八月二十七日起至清償日止，按上開利率百
    分之十，逾期超過六個月以上者，按上開利率百分之二十計算之違約金未償，且
    被告己○○、乙○○等人為其連帶保證人，從而，原告依消費借貸及連帶保證契
    約之法律關係，請求被告連帶給付本件上開借款本金、利息，及違約金為有理由
    ，應予准許。
據上論結，本件原告之訴為有理由，依民事訴訟法第三百八十五條第一項前段、第八
十五條第二項，判決如主文。
中      華      民      國    九十      年      十      月    十五      日
                                  臺灣台中地方法院民事第三庭
~B法      官  陳  葳
右為正本係照原本作成
如對本判決上訴，須於判決送達後廿日內向本院提出上訴狀
中      華      民      國    九十      年      十      月      十五    日
~B法院書記官


司法院資訊處製作；財團法人民間司法改革基金會備份。
